臺灣高等法院臺中分院刑事判決
110年度上易字第782號
上  訴  人  
即  被  告  黃宗炎
上列上訴人因竊盜案件，不服臺灣臺中地方法院110年度易字第6
80號中華民國110年6月28日第一審判決（起訴案號：臺灣臺中地
方檢察署110年度偵緝字第329號），提起上訴，本院判決如下：
    主    文
上訴駁回。
    犯罪事實
一、乙○○前因竊盜案件，先後經臺灣士林地方法院以104年度審
    簡字第452號判決判處有期徒刑4月確定、同院以104年度易
    字第241號判決判處有期徒刑8月確定、臺灣桃園地方法院以
    105年度審易緝字第85號判決判處有期徒刑8月確定，上開3
    罪嗣經臺灣桃園地方法院以106年聲字第317號裁定應執行有
    期徒刑1年6月確定；其又因竊盜案件，經臺灣士林地方法院
    以105年度審易字第2658號判決判處有期徒刑1年，並由臺灣
    高等法院以106年度上易字第359號判決駁回上訴確定，再與
    前揭應執行有期徒刑1年6月之刑期接續執行，於民國107年8
    月31日假釋出監，至108年1月13日（原判決誤載為31日，顯
    係誤植，應予更正）假釋期滿未經撤銷，以已執行完畢論。
    詎乙○○於109年1月2日上午10時20分許，騎乘車牌號碼000-0
    000號普通重型機車，行經甲○○位於臺中市○○區○○路000號旁
    農地之鐵皮屋居所時，竟意圖為自己不法所有，基於侵入現
    有人居住建築物竊盜之犯意，先推開該農地之鐵柵門後，再
    侵入上開有人居住之鐵皮屋內，接續竊取甲○○所有之現金新
    臺幣(下同）1萬2000元、翡翠戒指1只、珍珠戒指1只等物，
    並於得手後旋即離去。嗣甲○○於同日上午10時55分許返回上
    址居所後，發覺屋內財物遭竊，乃報警處理。經警調閱鄰近
    路口監視器畫面，察知上開機車行經案發地點行跡可疑，經
    詢問車主黃○○後，得悉該車當時係由其兄乙○○所騎乘，始為
    警查獲上情。
二、案經甲○○訴由臺中市政府警察局豐原分局報告臺灣臺中地方
    檢察署檢察官偵查起訴。
    理    由
壹、證據能力取捨之意見：
一、按被告以外之人於審判外之陳述，雖不符刑事訴訟法第159
    條之1至第159條之4之規定，然經當事人於審判程序同意作
    為證據，法院審酌該言詞陳述作成時之情況，認為適當者，
    亦得為證據；當事人、代理人或辯護人於法院調查證據時，
    知有刑事訴訟法第159條第1項不得為證據之情形，而未於言
    詞辯論終結前聲明異議者，視為有前項之同意，刑事訴訟法
    第159條之5定有明文。而刑事訴訟法第159條之5立法意旨，
    在於確認當事人對於傳聞證據有處分權，得放棄反對詰問權
    ，同意或擬制同意傳聞證據可作為證據，屬於證據傳聞性之
    解除行為，如法院認為適當，不論該傳聞證據是否具備刑事
    訴訟法第159條之1至第159條之4所定情形，均容許作為證據
    ，不以未具備刑事訴訟法第159條之1至第159條之4所定情形
    為前提。此揆諸「若當事人於審判程序表明同意該等傳聞證
    據可作為證據，基於證據資料愈豐富，愈有助於真實發見之
    理念，此時，法院自可承認該傳聞證據之證據能力」立法意
    旨，係採擴大適用之立場。蓋不論是否第159條之1至第159
    條之4所定情形，抑當事人之同意，均係傳聞之例外，俱得
    為證據，僅因我國尚非採澈底之當事人進行主義，故而附加
    「適當性」之限制而已，可知其適用並不以「不符前四條之
    規定」為要件。惟如符合第159條之1第1項規定之要件而已
    得為證據者，不宜贅依第159條之5之規定認定有證據能力(
    最高法院104年度第3次刑事庭會議決議參照）。本案下列所
    引用被告以外之人於審判外陳述，並無符合刑事訴訟法第15
    9條之1第1項規定之情形，且公訴人、上訴人即被告乙○○（
    下稱被告）於本院依法調查上開證據之過程中，均已明瞭其
    內容而足以判斷有無刑事訴訟法第159條第1項不得為證據之
    情事，惟並未於言詞辯論終結前聲明異議，且被告更於本院
    準備程序時就證據能力部分表示同意等語（詳參本院卷第48
    至50頁）。本院審酌上開陳述作成時之情況，並無違法取證
    之瑕疵，認以之作為證據為適當，揆諸上開規定，應具有證
    據能力。
二、復按刑事訴訟法第159條至第159條之5有關傳聞法則之規定
    ，乃對於被告以外之人於審判外之言詞或書面陳述所為之規
    範；至非供述證據之物證，或以科學、機械之方式，對於當
    時狀況所為忠實且正確之記錄，性質上並非供述證據，應無
    傳聞法則規定之適用，如該非供述證據非出於違法取得，並
    已依法踐行調查程序，即不能謂其無證據能力。本案下引之
    其他非供述證據，均與本案待證事實具有關聯性，公訴人、
    被告皆不爭執其證據能力，且無證據證明有何偽造、變造或
    公務員違法取得之情事，復經本院依法踐行調查證據程序，
    自得作為證據，而有證據能力。
貳、實體認定之依據：　　
一、訊據被告乙○○固坦認有打開臺中市○○區○○路000號旁農地之
    鐵柵門，並2度進入該農地，惟矢口否認有何加重竊盜犯行
    ，並辯稱：我進入農地是因為肚子痛要上大號，而那裡是大
    馬路，沒有其他地方可以上廁所，剛好看到那片農地，我就
    推開鐵柵門走進去，該處有個斜坡，我進去以後就只看到農
    地，上了一次大號以後又肚子痛，所以折返再進去第2次，
    前後進去2次都是為了上廁所，並未竊取任何財物等語。
二、惟查：
（一）被告於前述時間，騎乘上開普通重型機車，行經告訴人甲
      ○○位於臺中市○○區○○路000號旁農地之鐵皮屋居所前，2度
      開啟該農地前之鐵柵門，步行進入該農地等情，業據被告
      於偵訊、原審及本院供承不諱（詳參偵緝卷第57至59頁，
      原審卷第57、61頁，本院卷第47至48、81至82頁），核與
      證人黃○○於警詢時證述上開機車平日係由被告騎乘使用等
      情相符（詳參偵字卷第43至47頁），並有員警製作之職務
      報告、路口監視器畫面擷取照片、案發現場照片、車輛詳
      細資料報表（詳參偵字卷第35、53至75、79頁）、臺中市
      政府警察局豐原分局110年4月19日中市警豐分偵字第1100
      021017號函檢附之現場照片（原審卷第33至39頁）附卷可
      稽，此部分之事實堪以認定，先予敘明。
（二）依證人即告訴人甲○○於警詢時證述：我於當日上午8時30
      分許外出販售雞隻，於上午10時55分許返回農地內鐵皮屋
      時，欲將當日所得放入平日存放現金之紅包袋內（該紅包
      袋壓在客廳木櫃上之衛生紙盒下）時，察覺紅包袋內原有
      之現金1萬2000元遭竊，事後又發現翡翠戒指、珍珠戒指
      亦遭竊等語（詳參偵字卷第37至42頁）；而證人即告訴人
      甲○○又於本院審理時證稱：我在該處農地放養山雞，所以
      會住在那裡，該處有客廳跟2個房間，還有1個廚房，遭竊
      的2枚戒指是放在房間抽屜裡面，現金則是放在客廳，當
      天是因為有人打電話來要買雞，我就出門去送雞，等到回
      家的時候，準備將賣雞的錢放回去，就發現原本放在客廳
      的錢不見了，才會去調監視器查看，我那天出門前還有點
      過1次，所以確定失竊的現金是1萬2000元；該處農地的鐵
      柵門原本是電動的，但是壞掉以後就沒有修理，所以一拉
      就能打開，該處居所的後門是鎖住的，旁邊也都用鐵絲圍
      起來，無法出入，只有從大門才可以進出；農地附近有工
      廠和外勞，沿途路邊也有很多空地，從鐵柵門走到失竊財
      物的鐵皮屋大概要1分鐘等語（詳參本院卷第75至80頁）
      ，核與員警製作之職務報告載稱：該鐵皮屋位於農地內，
      該農地周邊有圈圍，出入口為同一鐵柵門，鐵柵門係以手
      動開閉，無上鎖乙節（詳參偵字卷第35頁）相互合致，自
      非無憑。準此以言，上址農地內鐵皮屋雖與告訴人甲○○於
      警詢筆錄所載之現住地址有別，然該處確係供告訴人甲○○
      至該處農地放養山雞時居住之用，即屬有人居住之建築物
      ，且於案發當日上午8時30分至10時55分之間，遭人侵入
      竊取現金1萬2000元及2枚戒指，應無疑義。
（三）再經原審當庭勘驗路口監視器畫面光碟（檔案名稱：頻道
      1_00000000000000；光碟錄影時間：109年1月2日10時15
      分50秒至27分34秒止。路口監視器架設在某雙向道，畫面
      右上方有一道鐵柵門，該鐵柵門即為告訴人甲○○農地前方
      所設之鐵柵門）顯示：
    1.10時15分50秒：畫面左側車道駛來一輛機車（即被告之機
      車，下稱A車）。
　　　10時15分53秒至16分8秒許：A車行駛到鐵柵門對面時，迴
      轉並跨越雙黃線行駛到鐵柵門前面停下。
　　　10時16分14秒：駕駛（即被告）下車。
　　　10時16分17秒：被告將鐵柵門推開。
　　　10時16分20至23秒：被告進入門內，離開監視器畫面中。
      10時18分59秒：被告回到畫面右上角。
　　　10時19分2至7秒：被告走出鐵柵門，並將鐵柵門關回。
　　　10時19分12至25秒：被告回到機車，旋即迴轉並跨越雙黃
      線，騎至左側車道，從畫面右下方駛離。
　　2.10時20分13秒：被告從畫面右側走出。
　　　10時20分23秒：被告再度走到鐵柵門前。
　　　10時20分26至28秒：被告將鐵柵門推開，並進入門內。
　　　10時27分34秒影片結束前，被告未再出現畫面中。
　　　上開影像內容，業據原審勘驗無訛，並經記明於審判筆錄
      在卷可稽（詳參原審卷第56至57頁），而被告到庭全程參
      與勘驗過程，對此勘驗結果亦無異詞（詳參原審卷第58頁
      ）。從而，被告於案發當日係騎乘上開機車，先行經該處
      農地外鐵柵門對面後（原本行向為沿東陽路西往東方向）
      ，迴轉並跨越雙黃線，改為東往西方向行駛至鐵柵門前面
      停下；被告將機車停妥後，步行進入該農地，約莫進入2
      分鐘，旋自鐵柵門內走出，騎乘機車離開畫面；約1分鐘
      後，又見被告步行走向該鐵柵門，繼而再度進入該處農地
      ，且直至上開監視器畫面影片結束前，被告均未離開該農
      地。對照證人即告訴人甲○○前揭於本院審理時所為證述，
      該處農地除前方鐵柵門之出入口之外，其餘周邊皆以鐵絲
      圈圍，後門亦已上鎖（詳參本院卷第79頁）；且經員警過
      濾案發地點鄰近路口監視器光碟，於上述可能之案發時段
      內（即上午8時30分至10時55分之間），僅有騎乘機車之
      被告從鐵柵門步入農地，亦有員警製作之職務報告可資為
      憑（詳參偵字卷第35頁），足可排除被告以外之人走進該
      處農地並侵入上址有人居住建築物之可能性。是以被告無
      端推開鐵柵門步入該處農地後，農地內鐵皮屋之客廳、房
      間所放置現金、戒指旋即遭竊，以此推認告訴人甲○○所有
      之上開財物，應係被告侵入有人居住之鐵皮屋後下手竊取
      ，尚與經驗法則及論理法則無違，已不容被告空言否認。
（四）至於被告雖於本院辯稱：當時僅係因為當時肚子痛，所以
      前往該處農地上大號，鐵柵門推開之後就只是農地，沒有
      住家等語（詳參本院卷第47頁）。惟該處農地於推開鐵柵
      門沿斜坡步行後，確於斜坡旁可見鐵皮屋1棟，此經告訴
      人甲○○於卷附Google街景圖中圈起標示甚明（詳參本院卷
      第55頁）；且該鐵皮屋與鐵柵門之間所需步行時間，約為
      1分鐘左右，亦經證人即告訴人甲○○於本院審理時證述屬
      實（詳參本院卷第77頁）。參以原審勘驗路口監視器光碟
      影像所見，被告前後2次走入農地並在該處逗留之時間，
      第一次為2分多鐘，適與被告從鐵柵門走至鐵皮屋並原路
      折返之時間相當；第二次則逾7分鐘之久，其停留時間亦
      足供被告再次步入農地，並搜尋鐵皮屋內財物及下手行竊
      後離去。反觀被告於本院所稱僅係進入該處農地大便之辯
      解，不僅難以解釋何以於短時間內需先後2次進入農地，
      且與被告於原審辯稱：「我確實有進去那邊尿尿」等語（
      詳參原審卷第57頁），亦有未合，已難遽認屬實。況以被
      告第一次進入該處農地之過程觀察，其僅花2分多鐘旋即
      來回一趟並走出農地，期間之短，客觀上恐難完成覓地排
      便及擦拭清潔之完整流程；且依證人即告訴人甲○○於本院
      審理時所述：「（問：妳在返家的過程中，包含經過的庭
      園，有沒有發現有人隨地大小便？）沒有，都沒有」等語
      （詳參本院卷第78頁），足徵該處農地並無被告所稱其擅
      自入內小解或上大號等客觀情形。加以告訴人甲○○上址農
      地或鐵皮屋外，並非毫無其他建築物或空地可供被告上廁
      所，此觀卷附Google街景圖顯示之周邊環境即明（詳參本
      院卷第53、57頁），且證人即告訴人甲○○亦於本院審理時
      表明鄰近路旁亦有空地，且有外籍移工在附近工廠工作等
      語（詳參本院卷第79頁），則被告當時係騎乘機車而行動
      自如，倘若急於找尋適當處所解便，大可騎車至鄰近工廠
      商借廁所，抑或選擇荒僻小徑或路旁樹叢將就行之，尚無
      刻意開啟鐵柵門走入告訴人甲○○所管領使用之農地、且先
      後二次造訪同一處所之理。準此以言，被告於本院所辯僅
      係未經許可擅自進入該處農地大便，農地內並無其他建物
      ，且其亦未進入鐵皮屋行竊財物等語，亦屬畏罪卸責之詞
      ，並無所據，難認可取。
（五）另證人即告訴人甲○○於本院審理時雖證稱：該處鐵皮屋之
      紗窗門鎖頭有被撬壞等語（詳參本院卷第77頁）；惟依卷
      附員警拍攝之案發現場照片所示，紗窗門之門鎖未見有遭
      器物撬開毀損之痕跡，且於照片下方更經員警註明：「門
      鎖未被破壞」等文字（詳參偵字卷第71頁），已難遽認被
      告確係手持破壞工具並強行將該處鐵皮屋紗窗門門鎖撬開
      。此觀證人即告訴人甲○○於警詢時表明：「（問：妳所遭
      竊之案發地點，有無物品、門、窗遭到破壞？有無其他財
      物損失？）都沒有東西被破壞……」等語（詳參偵字卷第38
      至39頁），益足為證。從而，證人即告訴人甲○○於本院所
      稱其於返家後亦發現紗窗門鎖頭遭撬開乙節，恐係誤會，
      尚不足以憑此推認被告另有毀壞門窗或攜帶兇器等加重處
      罰之事由。　
三、綜上所述，被告前揭所辯均有未洽，不足採信。本案事證已
    臻明確，被告侵入有人居住建築物竊盜之犯行堪以認定，應
    予依法論科。
參、論罪科刑：
一、按行為人因原持有人對於財物之支配力一時弛緩，乘機取得
    移歸自己持有，應論以竊盜罪（最高法院91年度台上字第65
    43號刑事判決參照）。查被告乙○○利用告訴人甲○○外出之機
    會，侵入有人居住之鐵皮屋內竊取現金及戒指等財物，當時
    告訴人甲○○雖未在場看管監督上開財物，惟此僅係財產監督
    權人管領力之一時鬆弛，而遭被告破壞其穩固之持有狀態，
    被告並建立其對於上開物品之非法持有關係，自無礙於刑法
    竊盜罪之成立。是核被告所為，係犯刑法第321條第1項第1
    款之侵入現有人居住之建築物竊盜罪。
二、被告基於單一之竊盜目的，在同一鐵皮屋內，短時間內先後
    竊取客廳及房間內所放置之現金1萬2000元、翡翠戒指、珍
    珠戒指得手，並侵害同一財產監督權之法益，應係在時空上
    具有不可分割之密切關係下，接續實行同一侵入現有人居住
    之建築物竊盜罪，屬單一犯罪行為之數個舉動接續為之，為
    包括一罪之接續犯。
三、又按司法院於108年2月22日作成之釋字第775號解釋意旨謂
    ：刑法第47條第1項規定受徒刑之執行完畢，或一部之執行
    而赦免後，5年以內故意再犯有期徒刑以上之罪者，為累犯
    ，加重本刑至二分之一。有關累犯加重本刑部分，不生違反
    憲法一行為不二罰原則之問題。惟其不分情節，基於累犯者
    有其特別惡性及對刑罰反應力薄弱等立法理由，一律加重最
    低本刑，於不符合刑法第59條所定要件之情形下，致生行為
    人所受之刑罰超過其所應負擔罪責之個案，其人身自由因此
    遭受過苛之侵害部分，對人民受憲法第8條保障之人身自由
    所為限制，不符憲法罪刑相當原則，牴觸憲法第23條比例原
    則。於此範圍內，有關機關應自本解釋公布之日起2年內，
    依本解釋意旨修正之。於修正前，為避免發生上述罪刑不相
    當之情形，法院就該個案應依本解釋意旨，裁量是否加重最
    低本刑。是案件應就是否依累犯規定，加重其刑，予以具體
    考量，並裁量是否加重最低本刑，斟酌加重其刑有無罪刑不
    相當之情形，依個案情節調查認定之（最高法院109年度台
    上字第252號刑事判決參照）。查被告前因竊盜案件，先後
    經臺灣士林地方法院以104年度審簡字第452號判決判處有期
    徒刑4月確定、同院以104年度易字第241號判決判處有期徒
    刑8月確定、臺灣桃園地方法院以105年度審易緝字第85號判
    決判處有期徒刑8月確定，上開3罪嗣經臺灣桃園地方法院以
    106年聲字第317號裁定應執行有期徒刑1年6月確定；其又因
    竊盜案件，經臺灣士林地方法院以105年度審易字第2658號
    判決判處有期徒刑1年，並由臺灣高等法院以106年度上易字
    第359號判決駁回上訴確定，再與前揭應執行有期徒刑1年6
    月之刑期接續執行，於107年8月31日假釋出監，至108年1月
    13日假釋期滿未經撤銷，以已執行完畢論，有臺灣高等法院
    被告前案紀錄表在卷可稽。其受有期徒刑之執行完畢，5年
    內故意再犯本案法定本刑有期徒刑以上之罪，為刑法第47條
    第1項所規定之累犯。本院依司法院大法官會議釋字第775號
    解釋意旨，審酌被告於前案所犯亦屬竊盜罪，惟其卻對先前
    所受刑之執行欠缺感知，仍遽為本案竊盜犯行，所侵害者均
    為財產法益，且罪質並無不同，未見其有悛悔改過之心，足
    徵前案徒刑之執行難收成效，經本院審酌上開具體情狀後，
    認為應予加重其刑。　　
肆、維持原判決之理由：
一、原審審理結果，認為被告涉犯侵入現有人居住建築物竊盜罪
    之事證明確，適用刑法第321條第1項第1款、第47條第1項，
    第38條之1第1項前段、第3項，刑法施行法第1條之1第1項等
    規定，並以行為人之責任為基礎，審酌被告不思以正途謀取
    財物，為獲取不法利益，恣意侵入有人居住之建築物竊取他
    人財物，侵害他人財產及居住安寧之權益非微，行為實值非
    難；並斟酌本案告訴人甲○○所受之損害，及被告之犯後態度
    ；又被告於原審自述國小畢業、現任職於車床公司，月薪約
    3萬元、未婚、無未成年子女需扶養等智識程度、經濟及家
    庭生活狀況，暨其犯罪之動機、目的、手段與情節等一切情
    狀，量處有期徒刑7月。並就沒收部分，說明被告竊得之現
    金1萬2000元、翡翠戒指1只、珍珠戒指1只為被告本案犯行
    之犯罪所得，未據扣案，亦未實際合法發還告訴人甲○○，應
    依刑法第38條之1第1項前段、第3項規定宣告沒收，並諭知
    於全部或一部不能沒收或不宜執行沒收時，追徵其價額。經
    核原審業已詳予說明認定被告犯罪所憑證據及論述理由，所
    為認事用法均無違誤，量刑亦屬妥適。
二、被告上訴意旨略以：路口監視器僅拍攝到被告推開鐵柵門並
    進入，未拍攝到被告確有竊取物品之行為，依此證據僅能得
    知被告有進入該農地之事實，無法推論告訴人甲○○之物品係
    由被告所竊取；原判決僅憑被告進入該區域，而依經驗法則
    認為被告有竊盜之事實，屬法官個人之臆測，認事用法顯有
    違法不當，請撤銷原判決並為被告無罪之諭知等語。
三、惟查：被告前揭否認竊盜犯罪之辯解如何不足採信，業經本
    院詳予指駁如上，茲不贅述。且本案並非僅憑路口監視錄影
    光碟畫面之單一證據，即率予推論被告侵入現有人居住之建
    築物行竊財物，而係綜合證人即告訴人甲○○於警詢及本院審
    理時之證述內容，並對照鄰近該處農地之Ｇoogle街景圖及照
    片，分析被告騎車經過之道路、空地、住家、廠房是否均無
    可供其如廁解便之適當場所，再針對被告所辯入內如廁之說
    詞如何前後不一，並已違反論理法則與經驗法則等各節逐一
    論究，絕非被告所指稱僅為法官個人之主觀臆測。從而，被
    告前揭上訴意旨均屬無據，尚非可採，其徒執前詞否認犯罪
    並指摘原判決認事用法有所違誤，並無理由，其上訴應予駁
    回。
據上論結，應依刑事訴訟法第368條，判決如主文。
本案經檢察官郭景銘提起公訴，檢察官丙○○到庭執行職務。
中　　華　　民　　國　　110 　年　　11　　月　　2 　　日
          刑事第十二庭    審判長法　官  張  國  忠
   　　　     　　　　　　　    法　官  陳      葳   
 　　　　　　　　      　　　　 法　官  高  文  崇
以上正本證明與原本無異。
不得上訴。
 　　　　　　　　　　　         書記官  施  耀  婷   

中　　華　　民　　國　　110 　年　　11　　月　　2 　　日